【裁判字號】    95,交聲,502
【裁判日期】    951214
【裁判案由】    聲明異議
【裁判全文】
臺灣臺南地方法院交通事件裁定         95年度交聲字第502號
原處分機關  交通部公路總局嘉義區監理所臺南監理站
異議人即受
處分人      乙○○
上列受處分人因違反道路交通管理處罰條例案件，對於交通部公
路總局嘉義區監理所臺南監理站，民國95年3月22日所為之裁決
處分（處分案號：嘉監南字第裁74-S00000000號），聲明異議，
本院裁定如下：
    主  文
異議駁回。
    理  由
一、原處分意旨略以：異議人即受處分人乙○○（下稱異議人）
    駕駛車牌號碼8817-LV號自用小客車，於民國（下同）95 年
    1月16日下午4時20分許，於台南市○○路與北忠街口，因在
    多車道右轉彎，不先駛入外側車道以致肇事，致與被害人丙○○騎乘之XQO-876號機車與、甲○○騎乘之H3C-685號機車
    發生撞擊肇事，致丙○○、甲○○二人受傷。經台南市警察
    局交通隊員警予以製單舉發，嗣原處分機關即交通部公路總
    局嘉義區監理所臺南監理站，以異議人違規事實明確，乃依
    裁處時即修正前之道路交通管理處罰條例（下稱處罰條例）
    第48條第4款、第63條第1項第1款及第61條第3項前段之規定
    ，裁處異議人罰鍰新臺幣（下同）600元，並記違規點數共4
    點等語。
二、本件異議意旨略以：
  (一)異議人前述時間，開自小客車於北門路由北向南行駛要右轉
    進入向北忠街，此時已駛入外側車道且已打右轉方向燈及減
    速，準備右轉駛入北忠街，此時對造人丙○○騎車號XQO-87
    6機車向異議人所駕駛車號8817-LV自小客車之左後方保險桿
   （靠內側車道處）撞擊致保險桿損傷，因而依違反處罰條例
    第48條第4款處以罰款，異議人認為處置不當及有瑕疵。
  (二)兩造發生事故致對造人有皮肉擦傷，惟對造人坦承自己過失
    ，異議人也體恤對造人坦承且車子已投保全險由保險支付車
    子維修費用，並未向對造人求償，且兩造同意無條件和解，
    經台南地方法院簡易庭95年度南核字第434號已核定。上述
    有關兩造發生事故並非異議人未遵守交通規則而造成事故，
    且已申報出險喪失下年度保險費15%減免，足以盡道義責任
    卻仍遭第61條3項處罰條例處罰實有不當未能讓人心服。
  (三)律法人人要遵循但執行須能公正公平且讓人心服口服，且過
    失並非聲明人造成，並已付出該負道義責任，難道開車者且
    守法之人都是有錯，如是這樣律法能保護守法的百姓嗎？聲
    明異議之緣由並非處罰輕重原因，實保護守法之人為要因，
    且讓人能心服口服以昭公信，其為聲明異議之主因，呈請鈞
    鑒撤銷處罰裁定。
三、按汽車行駛至交岔路口，在四車道以上或同向二車道道路，
    欲右轉彎時，應距交岔路口30公尺前換入外側車道或右轉車
    道，違規時及裁處時之道路交通安全規則第102條第1項第5
    款前段定有明文。又汽車駕駛人轉彎時，在多車道右轉彎，
    不先駛入外側車道者，處200元以上600元以下罰鍰；汽車駕
    駛人，駕駛汽車違反道路交通安全規則，因而肇事致人受傷
    者，記違規點數3點，處罰條例第48條第4款、第63條第1項
    第3款及第61條第3項，分別定有明文。
四、本院審酌：
  (一)異議人乙○○駕駛車牌號碼8817-LV號自用小客車，於95年1
    月16日下午4時20分許，於台南市○○路與北忠街口，自北
    門路右轉北忠街時，與被害人丙○○、甲○○所駕乘之機車
    發生肇事，其二人身體多處擦傷。後經台南市警察局交通隊
    員警予以製單舉發，再經原處分機關，以異議人違規事實明
    確，乃依處罰條例第48條第4款、第63條第1項第1款及第61
    條第3項前段之規定，裁處異議人罰鍰600元，並記違規點數
    共計4點乙節，有：
    原處分機關嘉監南字第裁74-S00000000號裁決書。
    臺南市警察局南市警交字第S00000000號舉發違反道路交
      通管理事件通知單。
    道路交通事故現場圖。
    交通事故現場報告表(一)(二)。
    事故現場暨蒐證照片23幀。
    證人即被害人丙○○、甲○○二人於警詢、本院調查中之
      證言。
    異議狀上之記載及異議人於本院調查中之證言。
    台南市警察局處理交通事故紀錄表及現場草圖。
    台南市○○○道路交通事故肇事人自首情形紀錄表。
    台南市○○○道路交通事故當事人登記聯單。
    行政院衛生署台南醫院診斷證明書95年1月17日出具之診
      斷證明書。
    等件為證，且為異議人所不否認，此部分事實當可認定。
  (二)異議人於日警詢中供稱：「我沿北門路2段內側車道由北向
    南行駛作右轉」 (見本院卷第21頁)等語。證人丙○○於警
    詢中證稱：「小客車在我左前之內側車，在路口前要右轉時
    突然緊急煞車」等語 (見本院卷第23頁)；於本院審理中證
    稱：「異議人車輛要轉彎時開到內側車道要往右轉」等語 (
    見本院卷第55頁)。異議人之供詞與證人之證言，均稱異議
    人在右轉前係行駛於內側車道，而非外側車道。 又本件異議
    人肇事後其自小客車停置於北門路二段南向車道白色停止線
    前方約2.5公尺處，其左後車輪位於內外側車道間之雙白線
    往南方延伸約2公尺處，車頭呈西南方向，此有肇事現場圖
    (見本院卷第29頁)及現場照片多幀 (見本院卷第10至12、15
    、16、19頁)可稽，顯見異議人肇事時尚未將自小客車駛入
    外側車道。
  (三)異議人於本院調查中雖翻異前詞改稱：因當時路口前方5公
    尺處，有和欣客運之大客車阻擋，所以我必須繞過客運車才
    能夠右轉，並提出與當日情形相似之照片1紙為證云云 (見
    本院卷第48頁)。然查：異議人於警詢及異議狀中；證人丙○○、甲○○等人於警詢中均未提及有大客車阻擋在路口前
    方5公尺處之事實。且證人丙○○、甲○○於本院調查中，
    經本院隔離訊問其是否記得肇事當時有大客車阻擋在路口前
    之狀況時，均表示不記得有大客車擋路乙節。況證人丙○○
    肇事前行駛在異議人車後約3、4公尺之外側車道上，業據證
    人丙○○供明在卷 (見本院卷第55頁)，此與其於警詢中之
    證述相符 (見本院卷第23頁)，其行車之位置即係異議人供
    稱之和欣客運停車之位置，實與常情不符。故異議人辯稱有
    大客車擋路乙節尚泛證據證明。
  (四)證人丙○○、甲○○二人騎乘機車肇事雖亦有過失，然異議
    人駕車既有上述違反道路交通安全規則之規定，尚不得因證
    人等駕車與有過失，逕自主張解免其違規之責，附此敘明。
五、綜上，異議人有於前開時、地，駕駛小客車轉彎時，不先駛
    入外側車道違反道路交通安全規則規定，因而肇事致人受傷
    等事實既可認定。則原處分機關，據此並引用上開處罰條例
    第48條第4款、第63條第1項第1款及第61條第3項前段等規定
    並參酌違反道路交通管理事件統一裁罰基準表之相關內容，
    裁處異議人罰鍰600元，並記違規點數共計4點，於法並無不
    當。從而，本件異議人之異議經核並無理由，應予駁回。
六、據上論斷，應依道路交通案件處理辦法第19條，裁定如主文
    。
中    華    民    國    95    年    12    月    14    日
                      交通法庭法  官  蔡直青
以上正本證明與原本無異。
如不服本裁定應於送達後5日內向本院提出抗告狀（應附繕本）
。
                               書記官  劉鴻瑛
中    華    民    國    95    年    12    月    18    日


司法院資訊處製作；財團法人民間司法改革基金會備份。
